臺灣桃園地方法院民事判決　　　　　　　 93年度訴字第882號
原　　　告　甲○○
訴訟代理人　莊守禮律師
複代理人　　吳尚昆律師
被　　　告　丁○○丙○○之承.
　　　　　　乙○○丙○○之承.
右　一　人
法定代理人　林宥均（原名林小娟）
被　　　告　戊○○（丙○○之承受訴訟人）
兼右一人
法定代理人　己○○（丙○○之承受訴訟人）
右一人
訴訟代理人　曾崇寧
上列當事人間請求清償債務事件，於民國94年1 月13日言詞辯論
終結，本院判決如下：
    主    文
被告應連帶給付原告新台幣玖拾玖萬玖仟貳佰貳拾伍元及自民國
九十三年四月十三日起至清償日止按年息百分之五計算之利息。
訴訟費用由被告連帶負擔。
    事    實
一、原告方面：
（一）聲明：如主文第一項所示，並請依職權宣告假執行。
（二）陳述：被告己○○、丙○○前曾邀約原告投資渠等經營之
      事業，並表示原告得按時分紅，然渠等卻未依約履行，且
      將原告之投資款花用殆盡後避不見面，原告則始終未能取
      得任何分紅，經原告覓得其二人，雙方乃達成協議，由其
      二人分期返還原告之投資款新台幣（下同）1,500,000 元
      ，並由其二人共同簽發票號：418203、418201、發票日92
      年4 月9 日、92年5 月9 日、未載到期日、面額分別為
      1,000,000 元、500,000 元之本票2 紙交予原告作為屆期
      清償之擔保，然渠等清償至第9 期後即未依約履行，尚積
      欠原告999,225 元，屢經催討未果，依兩造協議書之約定
      ，其二人如有一期未按時給付，其餘未到期部分視為全部
      到期，則全部債務既已屆期而未獲清償，原告自得依票據
      關係，就其中面額1,000,000 元之本票部分請求被告己○○、丙○○連帶給付票款999,225 元。茲被告丙○○已於
      93年7 月1 日死亡，被告己○○、丁○○、乙○○、戊○○為其繼承人，爰依票據及繼承之法律關係，請求被告應
      連帶給付原告999,225 元及自支付命令送達翌日即93年4
      月13日起至清償日止按年息百分之五計算之利息。
（三）證據：提出協議書、清償簽收單各一紙、本票二紙（以上
      均影本）為證。
二、被告己○○方面：
（一）聲明：原告之訴駁回。
（二）陳述：被告己○○未於言詞辯論期日到場，惟據其之前委
      任訴訟代理人到庭略稱：協議書確實由被告己○○、丙○○所簽立，但目前已清償至僅欠八十幾萬元等語。
三、被告丁○○、乙○○、戊○○方面：未於言詞辯論期日到場
    ，亦未提出書狀作何聲明或陳述。
    理    由
一、被告丙○○於93年7 月1 日死亡，有其除戶謄本一紙在卷足
    憑，原告聲明由其繼承人即被告己○○、丁○○、乙○○、
    戊○○承受該部分之訴訟，核無不合。又被告未於言詞辯論
    期日到場，核無民事訴訟法第三百八十六條各款所列情形
    ，爰依原告聲請，由其一造辯論而為判決。
二、按訴狀送達後，原告不得將原訴變更或追加他訴，但請求之
    基礎事實同一或不甚礙被告之防禦及訴訟之終結者，不在此
    限，民事訴訟法第255 條第1 項但書第2 款、第7 款分別定
    有明文。而所謂請求之基礎事實同一，係指變更或追加之訴
    與原訴之主要爭點有其共同性，各請求利益之主張在社會上
    可認為同一或關連，而就原請求之訴訟及證據資料，於審理
    繼續進行在相當程度範圍內具有同一性或一體性，得期待於
    後請求之審理予以利用，俾先後兩請求在同一程序得加以解
    決，避免重複審理，進而為統一解決紛爭者，即屬之。本件
    原告以其與被告己○○、丙○○簽訂協議書，由上述二人分
    期返還原告之投資款1,500,000 元，其二人並共同簽發面額
    分別為1,000,000 元、500,000 元之本票2 紙交予原告作為
    屆期清償之擔保，然渠等清償至第9 期後即未依約履行，尚
    積欠原告999,225 元，屢經催討無效，依兩造協議書之約定
    ，其二人如有一期未按時給付，其餘未到期部分視為全部到
    期，爰依上開協議書之約定請求被告應給付原告999,225元
    及自支付命令送達翌日起至清償日止按年息百分之五計算之
    利息，嗣於訴訟中變更依票據關係請求被告應連帶給付票款
    999,225 元及上開利息。原告先後兩主張，為訴訟標的之法
    律關係雖異，然請求之基礎事實具關連性、同一性，請求之
    利益亦屬同一，且證據資料可共通利用，本於訴訟經濟原則
    ，宜利用同一訴訟程序審理，藉以一次解決紛爭，是原告先
    後請求之基礎事實應屬同一，且不甚礙被告之防禦及訴訟之
    終結，依首開規定，應予准許。
三、原告主張被告己○○、丙○○前曾邀約原告投資渠等經營之
    事業，並表示原告得按時分紅，然渠等卻未依約履行，嗣經
    雙方協議，由其二人分期返還原告之投資款1,500,000 元，
    並由其二人共同簽發票號：418203、418201、發票日92年4
    月9 日、92年5 月9 日、未載到期日、面額分別為1,000,00
    0 元、500,000 元之本票2 紙交予原告作為屆期清償之擔保
    ，然渠等清償至第9 期後即未再履行，尚積欠原告999,225
    元，依協議書之約定，如有一期未按時給付，其餘未到期部
    分視為全部到期，則全部債務既已屆期而未獲清償，原告自
    得依票據關係，請求就其中面額1,000,000 元之本票部分請
    求被告己○○、丙○○連帶給付票款999,225 元。茲被告丙○○已於93年7 月1 日死亡，被告己○○、丁○○、乙○○
    、戊○○為其繼承人，爰依票據及繼承之法律關係，請求被
    告等應連帶給付原告999,225 元及自支付命令送達翌日即93
    年4 月13日起至清償日止按年息百分之五計算之利息等語。
    被告己○○則以協議書確實由被告己○○、丙○○所簽立，
    但目前已清償至僅欠八十幾萬元等語，資為抗辯。
四、本件原告主張之事實，業據提出與其所述相符之協議書、清
    償簽收單各一紙、本票2 紙為證，被告己○○亦不爭執上開
    文書之真正，惟辯稱已清償至僅欠原告八十幾萬元云云。然
    按請求履行債務之訴，原告就其所主張債權發生原因之事實
    ，固有舉證之責任，若被告自認此項事實，而主張該債權已
    因清償而消滅，則清償之事實，應由被告負舉證之責任，此
    觀民事訴訟法第277 條之規定甚明。本件被告己○○既自認
    原告之債權存在，即應就是項債權已經清償而消滅之事實負
    舉證責任，被告己○○既未能證明此項事實，所辯即難信採
    。
五、按本票為發票人簽發一定之金額，於指定之到期日，由自己
    無條件支付與受款人或執票人之票據。本票未載到期日者，
    視為見票即付。又在票據上簽名者，依票上所載文義負責。
    二人以上共同簽名時，應連帶負責。本票發票人所負責任，
    與匯票承兌人同。匯票到期不獲付款時，執票人於行使或保
    全匯票上權利之行為後，對於背書人、發票人及支票上其他
    債務人得行使追索權。發票人或背書人，得為免除作成拒絕
    證書之記載。發票人為前項記載時，執票人得不請求作成拒
    絕證書，而行使追索權。執票人向匯票債務人行使追索權時
    ，得要求被拒絕付款之匯票金額，如未約定利率者，即自到
    期日起依年利六釐計算之利息。票據法第3 條、第120 條第
    2 項、第5 條、第121 條、第124 條準用同法第85條第1 項
    、第94條第1 項、第2 項、第97條第1 項第2 款分別定有明
    文。次按繼承，因被繼承人死亡而開始；繼承人自繼承開始
    時，除本法另有規定外，承受被繼承人財產上之一切權利義
    務；繼承人對於被繼承人之債務，負連帶責任。民法第1147
    條、第1148條前段、第1153條第1 項亦有明文。經查系爭面
    額1,000,000 元本票既為被告己○○、丙○○二人所共同簽
    發經屆期提示未獲清償，並免除原告請求作成拒絕證書之義
    務，參照前開規定，原告自得請求其2 人清償系爭本票債務
    ，而被告丙○○已於93年7 月1 日死亡，被告等人為其繼承
    人，自應依上開規定就丙○○之債務負連帶清償責任，本院
    復查無被告有拋棄繼承或限定繼承之情形，從而原告依票據
    及繼承之法律關係，請求被告等應連帶給付原告票款999,22
    5 元及自支付命令送達翌日即93年4 月13日起至清償日止按
    年息百分之五計算之利息，為有理由，應予准許。又本件並
    非就民事訴訟法第427 條第1 項至第4 項訴訟適用簡易程序
    所為被告敗訴之判決，故不符同法第389 條第1 項依職權宣
    告假執行之規定，附此敘明。
六、結論：原告之訴為有理由，依民事訴訟法第385 條第1 項前
    段、第85條第2項，判決如主文。
中　　華　　民　　國　　94　　年　　1 　　月　　27　　日
                  民事第一庭     審判長法官  郭琇玲
                                       法官  張天民
                                       法官　鍾淑慧
以上正本係照原本作成
如對本判決上訴，須於判決送達後20日內向本院提出上訴狀
中　　華　　民　　國　　94　　年　　1 　　月　　27　　日
                            書記官　蔡佳玲
